【裁判字號】    89,上易,1178
【裁判日期】    890518
【裁判案由】    殺人未遂
【裁判全文】
臺灣高等法院臺南分院刑事判決          八十九年度上易字第一一七八號 Ｇ
      上 訴 人
      即自訴人  丙  ○  ○
      擔    當
      自 訴 人  臺灣高等法院臺南分院檢察署檢察官
      被    告  丁  ○  ○
      被    告  乙  ○  ○
      被    告  甲  ○  ○
      共同指定
      辯 護 人  本院公設辯護人  戊  ○  ○
右上訴人因自訴被告等殺人未遂等案件，不服臺灣臺南地方法院八十九年度自字第二
十九號中華民國八十九年五月十八日第一審判決，提起上訴，本院判決如左：
      主      文
原判決關於丁○○傷害、乙○○妨害自由及甲○○部分均撤銷。
丁○○傷害人之身體，處罰金捌佰元，如易服勞役以參佰元折算壹日。
乙○○共同無故侵入他人住宅，處罰金伍佰元，如易服勞役以參佰元折算壹日。
甲○○無罪。
其他上訴駁回。
      事      實
一、丁○○、乙○○因丙○○向龍翰車行租用計程車，積欠租金不付，又不交還車輛
    二人即受車行之託，於民國八十八年十月三日下午二時許，前往台南縣六甲鄉○○村○○街四四七巷九十九號丙○○住討債，乃基於共同之犯意聯絡，未經丙○○之同意即侵入其宅內，丙○○隨即持木劍毆打丁○○、乙○○。丁○○亦基於
    傷害之犯意持椅子與丙○○發生互毆，致丙○○受有額頭紅腫傷害。
二、案經自訴人提起自訴。
      理      由
甲、撤銷部分：
  （一）丁○○傷害、妨害自由及乙○○妨害自由部分：
      （１）訊據被告丁○○對上開無故侵入住宅及互毆之事實，己於原審及本院審
            理時，坦白承認，核與自訴人丙○○指訴情節相符，事證明確，犯行均
            堪認定。核其所為，係犯刑法第二百七十七條第一項之傷害罪及同法第
            三百零六條第一項之無故侵入住宅罪，無故侵入住宅罪部分，與乙○○
            二人間，有犯意之連絡與行為之分擔，為共同正犯。所犯二罪間，有方
            法、結果之牽連關係，應從較重之傷害罪論處。
      （２）被告乙○○矢口否認有上開犯行，辯稱：伊雖同討債，但並未進入自訴
            人丙○○之宅內，即被自訴人追打等語。惟查被告乙○○確與丁○○未
            經自訴人之許可，即侵入自訴人宅內等情，業經其在告訴丙○○傷害之
            警訊中坦白承認，核與自訴人丙○○指訴情節相符，即丁○○在該傷害
            案亦稱：伊與乙○○至自訴人家屬實（以上業經本院調卷核察無誤），
            是被告乙○○所辯自不足取，其犯行亦堪認定。核其所為，係犯刑法第
            三百零六條第一項之無故侵入住宅罪，其與丁○○間，有犯意之連絡與
            行為之分擔，為共同正犯。
  （二）甲○○部分：
      （１）自訴意旨雖以被告甲○○與丁○○、乙○○三人於上開時地，共同非法
            侵入其上開宅內，並共同持刀砍殺自訴人，因認其共犯刑法第二百七十
            一條第二項、第二百七十七條第一項及同法第三百零六條第一項之殺人
            未遂、傷害及妨害自由罪嫌云云。
      （２）訊據被告甲○○矢口否認有上開犯行，辯稱：因自訴人丙○○欠伊會款
            ，故共同前往討債，到達自訴人宅前，伊停車時，丁○○、乙○○先進
            去，即發生毆打，伊均未參與等語。經查本件被告甲○○確未參與任何
            犯罪行為，業經自訴人在其被訴傷害之案件中明確供稱: 伊將丁○○、
            乙○○毆打成傷，是丁○○、乙○○拿刀要殺伊，始持木劍將彼打傷（
            詳八十八年十月十三日警訊筆錄），在本院審理時亦稱：甲○○未進入
            伊家。是被告所辯未參與犯罪行為，自堪採信。此外又查無其他任何積
            極之證據，足認被告有上述犯行，既不能證明被告犯罪依法自應諭知無
            罪之判決。
  （三）原審對丁○○部分，論罪科刑，固非無見，惟查：自訴人丙○○係積欠龍翰
        車行租金，並非積欠丁○○債務，且丁○○係與乙○○共犯無故侵入住宅罪
        ，並非與甲○○共同犯罪。又甲○○未參與犯罪行為，原審誤認自訴人積欠
        丁○○債務，又誤認甲○○與丁○○為共犯，並對甲○○科刑而對乙○○部
        分諭知無罪，自有未洽，自訴人上訴意旨，空言指摘原判決此部分不當，固
        無可取，但原判決此部分既有前述可議之處，即屬無可維持，應由本院將此
        部分撤銷改判，爰審酌被告丁○○、乙○○二人犯罪之動機、目的、手段、
        對自訴人所生之危害及犯後態度等一切情狀，分別量處如主文第二、三項所
        示之刑，並均諭知易服勞役之折算標準，對甲○○部分論知無罪之判決。
乙、駁回部分：即丁○○殺人未遂及乙○○傷害與殺人未遂部分：
  （一）自訴意旨雖以被告丁○○、乙○○二人於上開時地，共同毆打自訴人並共同
        持刀砍殺自訴人，因認其共犯刑法第二百七十一條第二項、第一項，乙○○
        另犯同法第二百七十七第一項之傷害罪嫌云云。
  （二）按犯罪事實應依證據認定之，無證據不得推定其犯罪事實。又不能證明被告
        犯罪者，即應諭知無罪之判決。刑事訴訟法第一百五十四條、第三百零一條
        第一項分別定有明文。訊據被告丁○○、乙○○二人均堅決否認有殺人未遂
        犯行，被告乙○○亦否認有共同傷害之犯行，辯稱：伊等被自訴人持木劍追
        打，丁○○始持椅子抵抗並與互毆，乙○○則持自訴人所有割草刀防衛，惟
        並未殺自訴人等語。
  （三）按告訴人之告訴，係以使被告受刑事訴追為目的，是其陳述是否與事實相符
        ，仍應調查其他證據以資審認，最高法院五十二年度台上字第一三○○號著
        有判例，經查本件自訴人指稱：被告二人有持刀殺人未遂之犯行，另被告乙○○並有傷害犯行云云，並未提出任何證據供本院審認，且經原審向自訴人
        所稱求診之蓋德醫院函詢結果，自訴人僅於八十八年十月二日前往該院要求
        紀錄其自述之傷勢（非經醫師診斷），其並拒絕治療，而依其自述之紀錄僅
        右前額紅腫疼痛及右鼻孔有血跡，上開受傷係與丁○○互毆所致，亦經丁○○供認，已如前述，並無任何刀切割傷之情形，足証被告等所辯未持刀殺傷
        自訴人，被告乙○○亦無共同傷害一節，自屬可信。自不得僅憑自訴人片面
        指訴即遽認被告二人之罪行。此外復查無其他積極證據足資證明被告有上述
        犯行，依法自應為無罪之諭知。因此原審對此部分，以不能證明被告犯罪而
        諭知無罪之判決，核無不合，自訴人上訴意旨，空言指摘原判決此部分不當
        ，並無可取，為無理由，應予駁回。
丙、自訴人經合法傳喚，無正當理由不到庭，經本院通知檢察官擔當訴訟。
據上論斷，應依刑事訴訟法第三百六十八條、第三百六十九條第一項前段、第三百六
十四條、第三百四十三條、第二百九十九條第一項前段、第三百三十一條第二項、刑
法第二百七十七條第一項、第三百零六條第一項、第二十八條、第五十五條、第四十
二條第二項，罰金罰鍰提高標準條例第一條前段、第二條，判決如主文。
本案經檢察官劉欽銘到庭執行職務。
中    華    民    國      八十九      年      九      月      二十一    日
                                  臺灣高等法院臺南分院刑事第六庭
                                      審判長法官  戴    勝    利
                                            法官  顏    基    典
                                            法官  徐    宏    志
右正本證明與原本無異。
殺人未遂部分，自訴人如不服本判決，應於判決送達後十日內向本院提出上訴狀，其
未敘述理由者並應於提出上訴狀後十日內向本院補提理由書（應附繕本)。
其他不得上訴。
                                      法院書記官  吳    銘    添
中    華    民    國      八十九      年      九      月      二十五    日
附錄本判決論罪科刑法條：
刑法第二百七十七條第一項：傷害人之身體或健康者，處三年以下有期徒刑，拘役或
                          一千元以下罰金。
刑法第三百零六條第一項：無故侵入他人住宅、建築物或附連圍繞之土地或船艦者，
                        處一年以下有期徒刑、拘役或三百元以下罰金。


司法院資訊處製作；財團法人民間司法改革基金會備份。
